【裁判字號】    99,消債更,20
【裁判日期】    991014
【裁判案由】    更生事件
【裁判全文】
臺灣屏東地方法院民事裁定            99年度消債更字第20號
聲  請  人
即 債務 人  乙○○
上列當事人聲請消費者債務清理事件，本院裁定如下：
    主  文
債務人乙○○自中華民國九十九年十月二十二日十二時起開始更
生程序。
命司法事務官進行本件更生程序。
    理  由
一、按債務人不能清償債務或有不能清償之虞；且無擔保或無優
    先權之債務總額未逾新臺幣一千二百萬元者，於法院裁定開
    始清算程序或宣告破產前，得向法院聲請更生；又法院開始
    更生程序之裁定，應載明其年、月、日、時，並即時發生效
    力，消費者債務清理條例（下稱本條例）第3 條、第42條第
    1 項、第45條第1 項分別定有明文。次按法院裁定開始更生
    或清算程序後，得命司法事務官進行更生或清算程序，必要
    時得選任律師、會計師或其他適當之自然人或法人一人為監
    督人或管理人，本條例第16條第1 項亦有明文。
二、本件債務人聲請意旨略以：其因配偶尤政宜投資及與友人合
    夥損失，配偶尤政宜並擔任從事代書業務之兄長甲○○貸款
    人（或保證人），致配偶尤政宜無法償還債務，且其尚須支
    付合會會款，遂向銀行借貸以支應；惟礙於親情及無以向甲
    ○○求償，即以信用卡及預借現金方式支付日常生活費用，
    就積欠之無擔保債務約新台幣（下同）1,870,898 元，有不
    能清償之情事，於民國（下同）98年11月9 日向最大債權金
    融機構即屏東縣滿州鄉農會申請前置協商未成立。以其現所
    任職屏東縣恆春地政事務所擔任臨時雇員，負責土地登記案
    件等事項，可得每月薪資為17,290元，並遭法院強制執行每
    月扣薪4,000 元及各項獎金三分之二，已無法清償上開債務
    ；復配偶尤政宜之債權人亦聲請法院每月扣薪12,377元及各
    項獎金四分之三，以償還積欠8,500,000 元之債務，亦無法
    協助其分擔債務。是客觀上有不可歸責於債務人之事由，且
    其無擔保或無優先權之債務總額未逾1,200 萬元，復未經法
    院裁定開始清算程序或宣告破產，爰向本院聲請更生等語。
三、經查：
(一)、債務人所主張之上開之事實，業據其提出與所述相符之債權
    人清冊、財產暨收入狀況說明書、戶籍謄本、親屬系統表、
    財政部台灣省南區國稅局96、97年度綜合所得稅各類所得資
    料清單暨財產歸屬資料清單（含債務人、配偶尤政宜、父母
    親及2 名子女）、財團法人金融聯合徵信中心當事人查詢個
    人資料（信用報告）回覆書，及前置協商申請書、勞工保險
    被保險人投保資料表、前置協商不成立通知書、屏東縣恆春
    地政事務所臨時人員（按月計酬）契約書、98年各類所得扣
    繳暨免扣繳憑單、存摺、合會單、本院99年3 月4 日屏院惠
    民執祥字第99執3777號執行命令、配偶尤政宜之臺灣臺南地
    方法院97年10月27日南院龍97執公字第78916 號執行命令及
    薪資發放通知單等件影本為證，應堪信實。
(二)、次查，上開財團法人金融合徵信中心當事人查詢個人資料（
    信用報告）回覆書，迄至99年2 月25日止，債務人尚積欠無
    擔保債務1,679,012 元；復依債務人平均最近二年之每月薪
    資及其他所得為19,544元【計算式：（235,068 ＋233,985
    ）÷24，元以下四捨五入】，如按行政院主計處所公告99年
    最低生活費用9,829 元計算，顯所賸餘資金不足以償債，堪
    信債務人實已無力履行債務，且並無可歸責之事由。復債務
    人就所積欠全部無擔保債務（實際金額仍應計算並加計至更
    生裁定准許前一日之利息及違約金），預先提出願以8 年分
    、96期，每期6,000 元之還款方案，尚屬有進行更生程序之
    可能，並得藉以妥適調整其與債權人及其他利害關係人之權
    利義務關係，保障債權人之公平受償，並謀求債務人經濟生
    活之更生機會，以健全社會經濟發展。
(三)、至最大債權金融機構即屏東縣滿州鄉農會陳報債務人向其之
    借款屬農業信用保證基金擔保債權，應不列入協商，並提出
    貸款契約、授信申請書、信用保證委託書、農民經營改善貸
    款申請書及原債務人名義之滿州鄉○○○段396-57、396-21
    地號土地（應有部份均為12分之1 ）土地謄本、切結書影本
    ，有該農會99年3 月2 日、同年5 月18日、同年8 月23日陳
    報狀在卷可佐；復指述債務人為取得核貸資格，並自承自配
    偶尤政宜繼承所受贈之上開土地，再行無償贈與長子尤信筑
    ，且所得貸款金額未依計畫進行農作，另挪為他用，及標得
    或屆期之合會會款未償還金融機構等語，此均係違背借款約
    定事項事由，或得由監督人或管理人行使撤銷權（本條例第
    20條至第22條參照），非屬債務人得依本條例聲請開啟債務
    清理程序之障礙原因。是再參酌債務人現名下確無土地、房
    屋，及別無其他有變現價值之動產可資為清償之憑藉，復查
    無債務人有消費者債務清理條例第6 條第3 項、第8 條或第
    46條各款所定駁回更生聲請之事由存在，則債務人聲請更生
    ，應屬有據。
四、綜上，債務人聲請更生，為有理由，揆諸首開法條規定，爰
    裁定如主文第一項所示，並命司法事務官進行本件更生程序
    。
中    華    民    國    99    年    10    月    14    日
                  民 事 庭    法  官  吳思怡
上為正本係照原本作成。
本件不得抗告。
本裁定已於99年10月15日下午5時公告。
中    華    民    國    99    年    10    月    14    日
                              書記官  洪韻雯

司法院資訊處製作；財團法人民間司法改革基金會備份。
